臺灣高等法院刑事裁定
110年度毒抗字第690號
抗  告  人
即  被  告  陳威儒





上列抗告人即被告因違反毒品危害防制條例案件，不服臺灣新北
地方法院109年度毒聲字第1458號，中華民國110年3月17日裁定
（聲請案號：臺灣新北地方檢察署109年度聲觀字第1450號），
提起抗告，本院裁定如下：
    主  文
抗告駁回。
    理  由
一、原裁定意旨略以：抗告人即被告甲○○（下稱被告）基於施用
    第二級毒品甲基安非他命之犯意，各於㈠民國109年7月28日
    晚間某時在某地；㈡109年9月22日10時許，在其位於臺北市○
    ○區○○街000巷00號4樓之住處內，以將第二級毒品甲基安非
    他命放置玻璃球吸食器內燒烤吸食煙霧之方式，分別施用第
    二級毒品甲基安非他命1次等事實，業據被告坦承不諱，且
    其尿液經送鑑定，確呈甲基安非他命、安非他命陽性反應，
    足認被告之自白與事實相符，其上開2次施用第二級毒品犯
    行均堪認定。又被告於前次觀察、勒戒執行完畢（即102年1
    0月23日）3年後再犯本件2次施用第二級毒品犯行，檢察官
    依職權聲請觀察、勒戒於法有據，爰依毒品危害防制條例第
    20條第1項、第3項等規定，裁定被告應送勒戒處所觀察、勒
    戒等語。
二、抗告意旨略以：被告是家中唯一經濟來源，長年負責照顧高
    齡父母及1名未滿6歲幼兒，若被告入勒戒所觀察、勒戒，家
    人生活情況將陷於艱困處境，被告已深刻反省，請法官撤銷
    原裁定，改採戒癮治療等語。
三、按犯毒品危害防制條例第10條之罪者，檢察官應聲請法院裁
    定，或少年法院（地方法院少年法庭）應先裁定，令被告或
    少年入勒戒處所觀察、勒戒，其期間不得逾2月。依前項規
    定為觀察、勒戒或強制戒治執行完畢釋放後，3年後再犯第1
    0條之罪者，適用前2項之規定，同條例第20條第1、3項固有
    明文。次按，毒品危害防制條例所規定之觀察勒戒處分，其
    立法意旨在幫助施用毒品者戒除毒癮，該處分性質非為懲戒
    行為人，而係為消滅行為人再次施用毒品之危險性，目的在
    戒除行為人施用毒品之身癮及心癮措施；觀察、勒戒係導入
    一療程觀念，針對行為人將來之危險所為預防、矯治措施之
    保安處分，以達教化與治療之目的，可謂刑罰之補充制度，
    從而毒品危害防制條例本身所規定之觀察、勒戒及強制戒治
    等保安處分，雖兼具自由刑之性質，卻有刑罰不可替代行為
    人反社會性格，而具社會保安功能之保安處分，當無因行為
    人之個人因素而免予執行之理。
四、經查：
　㈠被告上開施用第二級毒品甲基安非他命2次之事實，業據被告
    於警詢及偵查中均坦承不諱（見毒偵5984卷第6頁，毒偵669
    9卷第9頁反面、62頁反面），且其經查獲後採尿送驗，均確
    呈甲基安非他命、安非他命陽性反應無訛等情，有台灣尖端
    先進生技醫藥股份有限公司109年8月17日濫用藥物檢驗報告
    、臺北市政府警察局偵辦毒品案件尿液檢體委驗單（檢體編
    號：139274）、台灣檢驗科技股份有限公司109年10月6日濫
    用藥物檢驗報告、新北市政府警察局受採集尿液檢體人姓名
    及檢體編號對照表（檢體編號：C0000000）各1份（見毒偵5
    984卷第15至16頁，毒偵6699卷第23、65頁）附卷可查，被
    告自白與事實相符，足認其有上開施用第二級毒品甲基安非
    他命2次之犯行。又被告前因施用毒品案件，經臺灣臺北地
    方法院以102年度毒聲字第280號裁定送觀察、勒戒後，認無
    繼續施用毒品之傾向，於102年10月23日釋放出所，並由臺
    灣臺北地方檢察署檢察官以102年度毒偵緝字第171號為不起
    訴處分確定，有本院被告前案紀錄表1份在卷足據。則被告
    本案施用第二級毒品甲基安非他命2次犯行，均係距其前揭
    觀察、勒戒執行完畢釋放後「3年後再犯」。
　㈡按毒品危害防制條例規定觀察、勒戒之目的，係為斷絕施用
    毒品者之身癮，屬保安處分之一種，核與刑罰執行之目的不
    同，觀察、勒戒著重治療，而非處罰，旨在透過一段期間之
    監禁式治療，幫助施用毒品者遠離毒品以達戒除毒癮。經查
    ，就上開施用第二級毒品之來源，被告分別自承：我是跟某
    真實姓名年籍不詳、綽號「大悲」之成年男子購買毒品，價
    格為1公克新臺幣（下同）1,500元；我以3,000元向某真實
    姓名年籍不詳、綽號「發哥」之成年男子購買第二級毒品甲
    基安非他命1.5公克等語（分別見毒偵5984卷第6頁反面，毒
    偵6699卷第9頁），又被告於109年9月22日為警查獲時，仍
    隨身攜帶第二級毒品甲基安非他命1包（毛重1.01公克，淨
    重0.81公克），足見被告有多元管道可取得毒品供己施用，
    堪信其自主戒除毒癮可能性不高。況毒品危害防制條例關於
    觀察、勒戒之規定係屬強制規定，除檢察官審酌個案情形，
    依同條例第24條第1項為附命完成戒癮治療之緩起訴處分，
    可排除適用觀察、勒戒之程序外，凡經檢察官聲請法院裁定
    將被告送勒戒處所觀察、勒戒，法院僅就其聲請是否適法或
    顯然不當而為裁定，以查其是否仍有施用毒品傾向，並據以
    斷定幫助受處分人徹底戒毒之方法，法院尚無自由斟酌以其
    他方式替代或得以其他原因免予執行之權，是抗告意旨所述
    尚無可取。至抗告意旨其他部分，容或被告個人因素，本非
    裁量其是否需接受觀察、勒戒所應審酌原因，附此敘明。
五、綜上所述，抗告意旨所指，尚乏所據。本件抗告為無理由，
    應予駁回。　　
據上論斷，依刑事訴訟法第412條，裁定如主文。
中　　華　　民　　國　　110 　年　　4 　　月　　26　　日
                  刑事第十二庭  審判長法　官  陳如玲
                                      法　官  廖建瑜
                                      法　官  蔡如惠
以上正本證明與原本無異。
不得再抗告。
                                      書記官  黃郁珊
中　　華　　民　　國　　110 　年　　4 　　月　　27　　日